【裁判字號】    95,交上易,140
【裁判日期】    950630
【裁判案由】    過失致死
【裁判全文】
臺灣高等法院臺南分院刑事判決       95年度交上易字第140號
上  訴  人
即  被  告  甲○○
上列上訴人因過失致死案件，不服臺灣雲林地方法院九十四年交
易字第一五三號中華民國九十四年十二月廿八日第一審判決（起
訴案號：臺灣雲林地方法院檢察署九十四年偵字第二七七三號）
，提起上訴，本院判決如下：
    主  文
原判決撤銷。
甲○○因過失致人於死，處有期徒刑肆月，如易科罰金，以參佰
元折算壹日，緩刑貳年。
    事  實
一、甲○○於民國（下同）九十四年六月一日下午六時七分許，
    駕駛ＭＫＦ─三二八號重型機車，搭載其女吳麗玉，並違規
    附掛手拉車，沿雲林縣四湖鄉○○村○道台十七線公路，北
    往南行駛，途經該路段九十五公里處無號誌交岔路口（設有
    閃光黃燈，但無動作），進行左轉之際，應注意轉彎車應讓
    直行車先行，而當時天晴，視距良好，路面筆直、平坦無缺
    陷，亦無其他障礙物，無不能注意情事，適鄭仁政駕駛ＸＢ
    Ｋ─九五八號重型機車，自對向駛至。詎甲○○疏未注意禮
    讓對向直行車先行，貿然逕行左轉行駛，而鄭仁政亦疏未減
    速慢行，致所駕駛機車車頭前方，撞及甲○○駕駛機車附掛
    手拉車右側手把附近，雙方人車倒地，鄭仁政因而受有外傷
    性蜘蛛膜下出血、硬腦膜下出血、顱內出血、右側大腦梗塞
    等傷害，經送醫急救無效，延至九十四年六月十日下午四時
    十分許，因該車禍所受頭部挫傷、顱內出血，不治死亡。
二、案經臺灣雲林地方法院檢察署檢察官相驗後，自動檢舉偵查
    起訴。
    理  由
甲、證據能力部分：
    本件經被告甲○○於本院當庭表示認罪，而以簡式審判程序
    加以審理，有本院九十五年六月廿二日審判筆錄在卷足憑，
    則依刑事訴訟法第二百七十三條之二及同法第一百五十九條
    第二項規定，不適用傳聞法則有關限制證據能力相關規定，
    合先敘明。
乙、實體部分：
一、上揭事實，業據被告甲○○於警詢、偵查中及原審暨本院審
    理時，均供承不諱，並有雲林縣警察局台西分局飛沙派出所
    受理各類案件紀錄表、雲林縣警察局台西分局處理相驗案件
    初步調查報告、道路交通事故現場圖、道路交通事故調查報
    告表(一)(二)，現場及事故車輛照片十張在卷可稽。是被告自白
    於上揭時地駕車肇事之事實，堪以認定。
二、次查被害人鄭仁政因本件車禍死亡，有嘉義長庚醫院診斷證
    明書，及經台灣雲林地方法院檢察署檢察官督同法醫相驗屬
    實，製有相驗筆錄、相驗屍體證明書、驗斷書在卷可憑。是
    被害人鄭仁政係因本件車禍死亡事實，亦可認定。
三、又本件車禍發生，係因被告甲○○駕駛重機車，附掛手拉車
    ，沿台十七線，北往南行駛，於行經肇事地點左轉時，適被
    害人鄭仁政駕駛重機車，自對向駛來，致二車碰撞肇事，有
    上揭道路交通事故現場圖、道路交通事故調查報告表(一)(二)，
    現場及事故車輛照片十張在卷可憑。而本件車禍，依警局所
    繪現場圖，肇事後，被告所駕駛機車與手拉車脫離，被告手
    拉車肇事後，停於外側車道內，而被告機車右倒於慢車道；
    至於被害人機車，則留有刮地痕在快慢車道分隔線上，被害
    人機車肇事後，並自被告手拉車與機車中間滑行通過等情。
    又按汽車行經無號誌交岔路口，轉彎車應讓直行車先行，且
    行經彎道、無號誌交岔路口，均應減速慢行，作隨時停車之
    準備，道路交通安全規則第九十三條第一項第二款、第一百
    零二條第一項第二款，分別定有明文。則依上開現場圖示及
    交通安全規則觀之，本件車禍顯係被告甲○○駕駛機車違規
    附掛手拉車，於行經閃光黃燈號誌（無動作）之無號誌交岔
    路口，左轉彎時，未禮讓對向直行車先行；及被害人鄭仁政
    所駕駛機車，於行經閃光黃燈號誌（無動作）之無號誌交岔
    路口，未減速慢行，作隨時停車準備所致。是被告甲○○與
    被害人鄭仁政，同為本件車禍肇事原因。
四、又本件經送請臺灣省嘉雲區車輛行車事故鑑定委員會鑑定結
    果，亦認為被告甲○○駕駛普通重機車，違規附掛手拉車，
    且行經閃光黃燈號誌（無動作）之無號誌交岔路口，左轉彎
    時，未讓對向直行車先行，為肇事主因；另被害人鄭仁政駕
    駛機車，行經閃光黃燈號誌（無動作）之無號誌交岔路口，
    未減速慢行，為肇事次因，有該鑑定委員會所提出九十四年
    十一月廿八日嘉雲鑑字第094580636C號函送嘉雲區940636號
    鑑定意見書在卷可憑（詳原審卷六至七頁）。則被告甲○○
    於本件車禍發生，顯有過失至明。又被害人鄭仁政係因本件
    車禍死亡，已如前述，則被害人死亡與被告過失行為間，即
    有相當因果關係。綜上所述，本件被告過失致人於死犯行，
    事證明確，堪以認定。
五、核被告甲○○所為，係犯刑法第二百七十六條第一項普通過
    失致死罪。
六、原審以被告過失致死犯行，罪證明確，因予論罪科刑，固非
    無見。惟查：(一)本件被告於上訴本院後，即積極與被害人家
    屬達成民事和解，由被告賠償被害人家屬新台幣二百十萬元
    （含汽車機車強制保險金），有被告提出雲林縣四湖鄉調解
    委員會九十五年五月十五日調解書在卷可憑（詳本院卷三五
    頁），原判決未及審酌，即有未洽。(二)又本件被告所犯係刑
    法第二百七十六條第一項過失致死罪，法定刑為二年以下有
    期徒刑、拘役或二千元以下罰金。然原判決於據上論結欄，
    並未援引罰金罰鍰提高標準條例第一條前段、第二條規定，
    則原判決適用法律，亦有未洽。被告上訴意旨，指摘及此，
    為有理由，應由本院將原判決撤銷改判。爰審酌被告於本件
    車禍發生，應負肇事主因及過失程度，又被告與其附載女兒
    亦均因本件車禍受有傷害，痛苦程度匪輕，另被告犯後坦承
    犯行，態度良好，且事後已與死者家屬和解，賠償被害人家
    屬等一切情狀，對被告量處有期徒刑四月，並就所處徒刑諭
    知，如易科罰金，以三百元折算一日之標準，以資懲儆。
七、末查被告前未曾受有期徒刑以上刑之宣告，有台灣高等法院
    被告前案紀錄表在卷可憑。被告經此偵審程序教訓，信無再
    犯之虞，本院認被告所宣告之刑，以暫不執行為適當，爰依
    刑法第七十四條第一款規定，併諭知緩刑二年，以啟自新。
據上論斷，應依刑事訴訟法第三百六十九條第一項前段、第三百
六十四條、第二百九十九條第一項前段，刑法第二百七十六條第
一項、第四十一條第一項前段、第七十四條第一款，罰金罰鍰提
高標準條例第一條前段、第二條，判決如主文。
本案經檢察官楊治宇到庭執行職務。
中    華    民    國    95    年    6    月     30    日
                  刑事第六庭    審判長法  官  蔡崇義
                                      法  官  侯明正
                                      法  官  董武全
以上正本證明與原本無異。
不得上訴。
                                      書記官  許美惠
中    華    民    國    95    年    6    月     30    日
附錄法條：
刑法第二百七十六條第一項：
因過失致人於死者，處二年以下有期徒刑、拘役或二千元以下罰
金。


司法院資訊處製作；財團法人民間司法改革基金會備份。
